【裁判字號】    89,裁,1038
【裁判日期】    890810
【裁判案由】    遺產稅
【裁判全文】
最 高 行 政 法 院 裁 定                         八十九年度裁字第一○三八號
    原      告  丁○○○
                              .
                戊 ○ ○
                甲 ○ ○
                乙 ○ ○
                丙 ○ ○
    被      告  財政部高雄市國稅局
    代  表  人  鄭宗典
右當事人間遺產稅事件，原告不服行政院中華民國八十八年三月二十九日台八十八訴
字第一二五四四號再訴願決定，關於三年內贈與二千萬元、一千七百零五萬元部分及
罰鍰四百十一萬八千一百元部分提起行政訴訟，本院裁定如左：
    主  文
原告之訴駁回。
訴訟費用由原告負擔。
    理  由
本件理由分二部分論述：
一、三年內財現金新台幣二千萬元、一千七百零五萬元部分：
    按當事人於終局判決後，不得就同一法律關係更行起訴，此為一事再理之原則。
    違背此原則者，即為法所不許，本院四十四年判字第四四號著有判例。本件原告
    之被繼承人邱煥東於八十三年十月十五日死亡，由原告乙○○等於八十四年七月
    十三日申報遺產稅，被告查得原告丙○○於被繼承人死亡前一日即八十三年十月
    十四日自被繼承人所有高雄市第一信用合作社新興分社及聯邦商業銀行高雄分行
    分別提領現金新台幣（下同）六、○○○、○○○元及一一、○五○、○○○元
    ，經被告於八十五年三月十一日及同年五月十八日函請丙○○說明資金流向，邱
    某未能提示確切證明文件，乃據以核定贈與金額一七、○五○、○○○元，併同
    本年度前次贈與額二○、○○○、○○○元，核計應納贈與稅七、二一○、○○
    ○元，並以原告等五人為納稅義務人發單課徵贈與稅部分，經原告循序提起行政
    訴訟，業經本院於八十九年三月十七日以八十九年度判字第七六五號判決，駁回
    原告之訴確定在案，有該判決乙紙附卷足稽。原告等復對此部分提起行政訴訟，
    揆諸首揭說明，係屬違背一事不再理原則。從而原告此部分之起訴，自非合法，
    應予駁回。
二、罰鍰新台幣四百十一萬八千一百元部分：
    按行政訴訟之提起，以有行政處分存在為前提要件：若行政處分已由原處分機關
    自行撤銷，或因訴願之結果而撤銷，則此前提要件即不存在，遽行提起行政訴訟
    ，即為法所不許（本院六十年裁字第四九號判例參照）。查，原告主張被告於八
    十七年十二月十六日發單課徵罰鍰四、一一八、一○○元，於法有違，應予撤銷
    云云。然查，上開罰鍰已於原告申請復查時，被告以財高國稅法字第八七○一○
    四四七號復查決定准追減罰鍰四四九、一○○元，即原罰鍰四、一一八、一○○
    元之處分，業經被告自行撤銷，改課罰鍰三、六六九、○○○元，原告復對之提
    起行政訴訟，難認為合法，應予駁回。
據上論結，本件原告之訴為不合法，爰依行政訴訟法施行法第二條、行政訴訟法第一
百零七條第一項第九、十款、第一百零四條、民事訴訟法第九十五條、第七十八條、
第八十五條第一項前段，裁定如主文。
中    華    民    國     八十九      年      八      月       十        日
              最 高 行 政 法 院 第 五 庭
                                審 判 長 法  官      廖  政  雄
                                         法  官      蔡  進  田
                                         法  官      趙  永  康
                                         法  官      林  清  祥
                                         法  官      姜  仁  脩
右  正  本  證  明  與  原  本  無  異
                                         法院書記官  張  惠  美
中    華    民    國     八十九      年      八      月        十       日


司法院資訊處製作；財團法人民間司法改革基金會備份。
